【裁判字號】    94,訴,2167
【裁判日期】    950620
【裁判案由】    強盜等
【裁判全文】
臺灣彰化地方法院刑事判決              94年度訴字第2167號
公  訴  人  臺灣彰化地方法院檢察署檢察官
被      告  乙○○
                    （另案於臺灣彰化監獄彰化分監執行中）
指定辯護人  陳盈壽律師
上列被告因強盜等案件，經檢察官提起公訴（九十四年度偵字第
八一五五號、第八九八二號），本院判決如下：
        主  文
乙○○共同連續意圖為自己不法所有，攜帶兇器，而搶奪他人之
動產，累犯，處有期徒刑貳年陸月，扣案之西瓜刀貳把、頭套貳
個及手套貳雙，均沒收之；又共同連續意圖為自己不法所有，攜
帶兇器，以脅迫至使不能抗拒，而取他人之物，累犯，處有期徒
刑柒年陸月，扣案之西瓜刀貳把、頭套貳個及手套貳雙，均沒收
之。應執行有期徒刑玖年，扣案之西瓜刀貳把、頭套貳個及手套
貳雙，均沒收之。
        犯 罪 事  實
一、乙○○前因犯竊盜及偽造文書案件，經本院以九十一年度訴
    字第一一九四號刑事判決判處有期徒刑三月及三月，應執行
    有期徒刑五月確定；復因違反毒品危害防制條例案件，經本
    院以九十二年度訴字第四九四號刑事判決判處有期徒刑七月
    確定，嗣二案經裁定應執行有期徒刑一年確定，入監執行，
    於民國（下同）九十三年十月二日縮短刑期執行完畢。詎仍
    不知悔改，因與劉錫龍（另案審結）均因身染施用毒品惡習
    ，缺錢花用，竟共同計畫竊取他人自用小客車後，駕駛該等
    所竊得之車輛至設於彰化縣境內之賣場、俱樂部及資源回收
    場等地，持刀搶奪或強取該等商家之財物：
（一）乙○○與劉錫龍均意圖為自己不法之所有，並基於概括犯
      意之聯絡，先於附表一所示之時、地，以附表一所示之方
      法，竊取癸○○、甲○○及子○○所有之自用小客車後，
      復共同駕駛其等所竊得之上開自用小客車，攜帶客觀上足
      供兇器使用之西瓜刀（已扣案），並以頭套、手套（均已
      扣案）遮掩其容貌及避免留下指紋，連續於如附表二所示
      之時間、地點，以如附表二所示之方式，趁己○○、丁○○、辛○○、壬○○及戊○○○等人不及抗拒或不及防備
      之際，搶奪其等店內所置放之收銀機各一台（內均有如附
      表二所示之現金）及壬○○戴於脖子上之金項鍊一條，得
      手後迅及駕車逃逸，所得財物均已共同朋分花用殆盡；收
      銀機則棄置於路旁。嗣因己○○於案發後即報警處理，經
      警調閱該店及路口監視錄影畫面比對，得知行搶之人所駕
      駛自用小客車之車牌號碼，復經警調閱該車車籍資料，並
      詢問該車車主，發現該車已遭人所竊取，再經調閱該車失
      竊地點之路口監視錄影畫面，方循線查悉乙○○及劉錫龍
      涉犯上開竊盜及搶奪罪嫌，並於九十四年十月七日十一時
      許，在彰化縣田尾鎮○鎮村○○路○段三六九號逮捕乙○○，經其自白其餘犯行，並帶同警方至其上開住處內扣得
      劉錫龍所有，已供其等行搶所用之西瓜刀二把、頭套二個
      及手套二個，因而循線查獲上情。
（二）乙○○及劉錫龍另基於意圖為自己不法所有之概括犯意聯
      絡，共同駕駛其等所竊得之上開自用小客車，攜帶客觀上
      足供兇器使用之西瓜刀（已扣案），並以頭套、手套（均
      已扣案）遮掩其容貌及避免留下指紋，連續於如附表三所
      示之時間、地點，以如附表三所示脅迫之手段，致使庚○
      及丙○○等人無法抗拒，而任由乙○○及劉錫龍強行搜索
      財物，惟庚○部分因未發現值錢物品而未能得手，另丙○○部分則為其二人強行取走現金新臺幣四萬元，得手後二
      人迅及駕車逃逸，所得財物則均業已朋分花用完畢。嗣因
      丙○○報警處理，經警方調閱資源回收場之監視錄影畫面
      ，查知行為人所駕駛自用小客車之車牌號碼，復經警調閱
      該車車籍資料，並詢問該車車主，發現該車已遭人所竊取
      ，再經調閱該車失竊地點之路口監視錄影畫面，方循線查
      悉乙○○及劉錫龍亦涉有此部分強盜犯行，嗣於上開時、
      地逮捕乙○○後，其復自白其餘犯行，並帶同警方至其上
      開住處內扣得劉錫龍所有，亦供其等強盜所用之西瓜刀二
      把、頭套二個及手套二個，因而循線查獲上情。
二、案經彰化縣警察局彰化分局及員林分局報請臺灣彰化地方法
    院檢察署檢察官偵查起訴。
        理  由
一、關於證據能力部分：
    按被告以外之人於審判外之言詞或書面陳述，除法律有規定
    者外，不得作為證據，又被告以外之人於審判外之陳述，雖
    不符刑事訴訟法第一百五十九條之一至第一百五十九條之四
    之規定，而經當事人於審判程序同意作為證據，法院審酌該
    言詞陳述或書面陳述作成時之情況，認為適當者，亦得為證
    據。當事人於法院調查證據時，知有同法第一百五十九條第
    一項不得為證據之情形，而未於言詞辯論終結前聲明異議者
    ，視為有前項同意，刑事訴訟法第一百五十九條第一項、第
    一百五十九條之五分別定有明文。查證人即共犯劉錫龍於警
    詢中之證述、證人即被告之父邱垂樟於警詢中之證述、證人
    即被害人癸○○、甲○○、子○○於警詢中之證述，雖均係
    被告以外之人於審判外之言詞陳述，為傳聞證據，然被告及
    辯護人於本院行準備程序與審理時均同意將之引為證據，並
    於審判程序中對上開言詞陳述之內容（經本院提示並告以要
    旨）均表示無意見，渠等知悉該言詞陳述為傳聞證據而未於
    言詞辯論終結前聲明異議，本院復審酌該等言詞陳述均係由
    證人等出於自由意識而陳述，且其等所證述之情節又核與被
    告之自白相符合，復無其他證據足認該等陳述有何顯不可信
    之情事等一切情況，認為適當，依刑事訴訟法第一百五十九
    條之五規定，認上開證人於警詢中之證述均得採為認定本件
    犯罪事實所憑之證據，合先敘明。
二、認定犯罪事實之證據及理由：
（一）上揭事實，業據被告乙○○於警、偵訊中及本院行準備程
      序與審理時均坦承不諱，核與證人即共犯劉錫龍於警詢中
      之證述（九十四年十月十九日警詢筆錄（附於臺灣彰化地
      方法院檢察署九十四年度偵字第八九八二號偵查卷第二十
      五頁至第三十頁））；證人即被告之父邱垂樟於警詢中之
      證述（九十四年十月七日警詢筆錄（附於警卷中，未編頁
      數））；證人即被害人癸○○、甲○○、子○○於警詢中
      之證述（附於臺灣彰化地方法院檢察署九十四年度偵字第
      八九八二號偵查卷第五十四頁至第五十七頁）；證人即被
      害人己○○、丁○○、辛○○、壬○○、戊○○○、庚○
      及丙○○於本院審理時之證述（見本院卷第五十二頁至第
      六十六頁審理筆錄），情節均相符，復有車輛竊盜資料個
      別查詢報表-查詢認可資料三紙、車籍作業系統-查詢認可
      資料三紙（以上附於臺灣彰化地方法院檢察署九十四年度
      偵字第八九八二號偵查卷第六十三頁至第六十八頁）、監
      視錄影畫面翻拍照片十七幀及查證照片二十八幀（以上分
      別附於警卷中（未編頁數）及臺灣彰化地方法院檢察署九
      十四年度偵字第八九八二號偵查卷第七十一頁至第八十頁
      ）在卷可稽，並有扣案之西瓜刀二把、頭套二個及手套二
      個可資佐證，足認被告之自白核與事實相符，洵堪採信。
      是以，被告確有與另案被告劉錫龍竊取如附表一所示之自
      用小客車後，共同駕駛所竊得之車輛持刀奪取如附表二所
      示被害人之財物；及持刀強取如附表三所示被害人之財物
      等事實，應堪認定。
（二）按刑法上之強盜罪，係指意圖為自己或第三人不法之所有
      ，以強暴、脅迫、藥劑、催眠術或他法，至使不能抗拒，
      而取他人之物或使其交付者；而所謂「不能抗拒」，係指
      行為人所為之強暴、脅迫等不法行為，就當時之具體事實
      ，予以客觀之判斷，足使被害人身體上或精神上達於不能
      或顯難抗拒之程度而言，縱令被害人並無抗拒行為，仍於
      強盜罪之成立，不生影響（最高法院九十一年度台上字第
      二九○號、八十年度台上字第二五九八號判決參照）。查
      被告與另案被告劉錫龍均正值青壯之年，且均體型壯碩，
      特地以人員進出較不憑繁之資源回收場為強取財物之目標
      ，並以足以傷人身體、生命之利器之西瓜刀，對年紀分別
      為七十二歲及五十六歲之被害人庚○及丙○○，以如附表
      三所示之方式對之施以脅迫，而強取其等財物，衡諸雙方
      之身體狀況及被告二人對被害人施以脅迫之情節，在客觀
      上堪認已足以壓抑被害人二人之自由意志，而使其等達於
      不能抗拒之程度，否則其等豈會均令被告二人自行搜索財
      物，甚有打開抽屜鎖配合被告二人搜取財物之舉；況被害
      人庚○及丙○○於本院審理時均已明白結證稱：伊等見被
      告二人持西瓜刀便十分害怕，且被告二人又均係持刀與伊
      等近身，根本無法反抗等語，顯見被害人庚○及丙○○於
      彼時確均處於不能抗拒之狀態無訛，故堪認被告與另案被
      告劉錫龍於附表三所示之時、地，強取被害人庚○及丙○○財物之行為，確已該當於刑法上之強盜罪。
（三）次按強盜罪與搶奪罪雖同具不法得財之意思，而取他人財
      物之行為，然強盜罪之構成，以行為人實施之強暴、脅迫
      ，已達於使人不能抗拒之程度為必要；而搶奪罪則係以乘
      人不及抗拒，公然掠取其財物為成立要件，雖掠奪之際或
      不免於暴行，然倘尚未使人達於不能抗拒之程度，尚難以
      強盜論擬（最高法院三十二年上字第二一八一號判例意旨
      、最高法院九十四年台上字第四七六０號、八十二年度臺
      上字第一一一號判決意旨參照）。查被告與另案被告劉錫
      龍持刀奪取如附表二所示被害人財物之行為，證人即被害
      人己○○、丁○○及辛○○於本院審理時係結證略以：伊
      等均係任職於全聯福利中心，伊等所任職之全聯福利中心
      曾遭被告二人持刀搶奪財物，案發當時，伊等均係背對著
      門口，站在收銀台處，被告二人頭戴頭套、拿西瓜刀，衝
      進來直接就以西瓜刀砍收銀機電線，並沒有說任何話，亦
      沒有拿刀向伊等揮舞或比勢，整個過程中，伊等亦無人上
      前阻止，因伊公司有保險，所以有交代若遇此事，不要抵
      抗，生命安全較重要，被告二人砍斷收銀機電線後，即抱
      走收銀機，駕車逃逸等語；另證人即被害人戊○○○亦於
      本院審理時結證稱：伊所經營之旺客隆五金大賣場曾遭被
      告二人頭戴頭套，手持西瓜刀行搶，當時伊係站在櫃臺處
      ，正對著門口，被告二人進來時，並未亮出刀子，走到櫃
      臺時，才拿出刀子直接砍收銀機電線，被告二人並沒有說
      任何話，亦沒有持刀向伊揮舞、比勢，被告二人自進墊至
      砍斷電線抱走收銀機離開，前後僅有幾秒鐘，伊無法也不
      敢阻止等語（以上見本院卷第五十二頁至第五十九頁、第
      六十一頁至第六十三頁審理筆錄），顯見被告二人係欲乘
      被害人遇人搶奪不知所措不及反應、防備之機會，直接以
      刀砍斷收銀機電線而奪取收銀機，並未對被害人等之身體
      有何直接施暴之動作，客觀上尚難認已至足使被害人身體
      或精神達於不能或顯難抗拒之程度。再證人即被害人壬○○雖於本院審理時結證稱：九十四年十月二日凌晨五十分
      許，伊在照向堂長青俱樂部喝酒，當時尚有六、七人在場
      ，被告二人頭戴頭套、手持西瓜刀進來，有亮出刀子說錢
      都拿出來，後來被告突然靠近伊，扯斷伊戴於脖子上之項
      鍊就跑，整個過程中都沒有人反抗等語；然其亦同時結證
      稱：當時伊等以為是有人在開玩笑，仍繼續喝酒，後來才
      知道是真搶劫，被告突然靠近伊時，伊並不知被告要搶伊
      脖子上之金項鍊，當時被告二人也沒有說任何話等語（見
      本院卷第五十九頁至第六十一頁審理筆錄），顯見被告二
      人雖有持刀喝令被害人壬○○交出財物之情，然被害人等
      係誤認係他人故意惡作劇而不以為意，此時，被告二人持
      刀喝令之行為，並未發生壓抑被害人自由意志之效，嗣被
      害人雖辨明係真搶劫而非惡作劇之時，然於其尚不及反應
      之際，即遭被告迅速搶取財物，足見被告等之行為尚不及
      發生壓抑被害人之意思，被告等即已完成奪取財物之行為
      ，亦難認被告二人此部分所為，已足使被害人身體或精神
      達於不能或顯難抗拒之程度。綜上，堪認如附表二所示之
      被害人於彼時客觀上應係不及抗拒，而非不能抗拒，揆諸
      前揭說明，被告與另案被告劉錫龍於如附表二所示之時、
      地，持刀奪取被害人財物之行為，尚與強盜罪之構成要件
      有間，應均僅能以刑法上之搶奪罪相繩之。
（四）綜上所述，本件事證已臻明確，被告上開犯行洵堪認定，
      均應依法論科。
三、論罪科刑部分：
（一）按犯強盜或搶奪罪而有刑法第三百二十一條第一項各款情
      形之一者，應分別論以同法第三百三十條第一項之加重強
      盜罪及第三百二十六條第一項之加重搶奪罪。又刑法第三
      百二十一條第一項第三款所謂之「攜帶兇器」，其兇器種
      類並無限制，凡客觀上足以對人之生命、身體、安全構成
      威脅，具有危險性之兇器均屬之，且祇須行為時攜帶此種
      具有危險性之兇器為已足，不以攜帶之初有行兇之意圖或
      行為時已有使用為必要，最高法院九十二年度台上字第一
      八四七號、九十一年度台上字第三四三一號判決意旨可資
      參照。查本件被告乙○○與另案被告劉錫龍係以六角扳手
      共同竊取如附表一編號一、二所示之自用小客車，而該六
      角扳手係鐵質鑄造、頂端尖銳、質地堅硬，業據被告陳明
      在卷；另其二人於如附表二、三所示之時、地，搶奪或強
      盜被害人財物時，均係手持扣案之西瓜刀，亦據其等供承
      在卷，而扣案之西瓜刀，刀柄長約十一點五公分、刀刃長
      約四十五點五公分、寬約五點五公分，刀刃相當鋒利，此
      業據本院調閱扣案之刀械勘驗屬實，均堪認對人之生命、
      身體可造成危險，客觀上可供兇器之用，是被告分別持以
      竊取、搶奪及強盜他人財物，核其所為，分別係犯如附表
      一、二、三備註欄所示之罪（原起訴法條就如附表二所示
      部分之犯行，係論以刑法第三百三十條第一項之攜帶兇器
      強盜罪，經實行公訴之檢察官當庭變更此部分論罪之法條
      為刑法第三百二十六條第一項之攜帶兇器搶奪罪，依司法
      院（九０）廳刑一字第二九九號函及其所附法律座談會決
      議所示，應僅就實行公司檢察官變更後之法條加以論斷，
      附此敘明）。
（二）被告與另案被告劉錫龍就如附表一所示之加重竊盜犯行、
      如附表二所示之加重搶奪犯行及如附表三所示之加重強盜
      犯行間，均有犯意之聯絡及行為之分擔，皆為共同正犯。
      被告先後多次竊盜、強盜及搶奪之犯行，其犯罪時間均緊
      接，所犯分別係基本構成要件相同之罪，顯係各基於概括
      犯意反覆為之，均為連續犯，應依刑法第五十六條規定，
      分別論以一較重之攜帶兇器竊盜罪、攜帶兇器搶奪罪及攜
      帶兇器強盜罪，並均依法加重其刑。又被告等係為搶奪、
      強盜他人財物而竊取他人自用小客車，此業據被告供承在
      卷，本院復審酌被告等竊取他人自用小客車後，旋共同駕
      駛所竊得之自用小客車搶奪或強盜他財物，得手後隨即將
      該等車輛棄置於路旁，業如前述，堪認被告等所供並非無
      稽，是其等所犯上開連續攜帶兇器竊盜與連續攜帶兇器搶
      奪、連續攜帶兇器強盜等犯行間，顯具有手段、目的之牽
      連關係，為牽連犯，應依刑法第五十五條規定，分別論以
      一較重之連續攜帶兇器搶奪罪及連續攜帶兇器強盜罪。再
      被告所犯上開攜帶兇器強盜罪及攜帶兇器搶奪罪二罪間，
      犯意各別，犯罪構成要件不同，均應予分論併罰。復查被
      告前因犯竊盜及偽造文書案件，經本院以九十一年度訴字
      第一一九四號刑事判決判處有期徒刑三月及三月，應執行
      有期徒刑五月確定；復因違反毒品危害防制條例案件，經
      本院以九十二年度訴字第四九四號刑事判決判處有期徒刑
      七月確定，嗣二案經裁定應執行有期徒刑一年確定，入監
      執行，於九十三年十月二日縮短刑期執行完畢等情，有臺
      灣彰化地方法院檢察署刑案資料查註紀錄表及臺灣高等法
      院被告全國前案紀錄表各一份附卷可稽，被告於受有期徒
      刑之執行完畢後，五年內再犯有期徒刑以上之罪，為累犯
      ，應分別依刑法第四十七條規定，各加重其刑，並均依法
      遞加重之。
（三）爰審酌被告正值青壯之年，身體四肢健全，竟不思以正當
      途徑獲取所需，僅因缺錢施用毒品，即持刀強盜或搶奪他
      人財物，任意攫取他人財物，不僅輕忽他人財產法益，嚴
      重破獲社會秩序並危害全民安全甚深，亦造成被害人心理
      、精神之恐慌、不安，自不宜輕縱，方能促其醒悟悛改，
      暨考量被告係先竊取他人自小客車後，駕駛所竊得之車輛
      搶奪或強盜他人財物，企圖躲避警方查緝，下手行搶或強
      盜之對象又多是賣場或資源回收場，復參諸其行竊、搶奪
      及強盜之次數、所得財物之價值又非少，前已有竊盜、偽
      造文書及違反毒品危害防制條例等前科紀錄（參其前案紀
      錄表），素行非佳，惟考量其犯後坦承一切犯行，態度良
      好，顯有悔意，及其犯罪動機、生活狀況、智識程度等一
      切情狀，分別量處如主文所示之刑，並定其應執行之刑。
（四）扣案之西瓜刀二把、頭套二個及手套二雙，均係共犯劉錫
      龍所有，且已供被告與另案被告劉錫龍施行強盜或搶奪犯
      罪所用，業具被告供承在卷，均爰依刑法第三十八條第一
      項第二款規定併予宣告沒收。另扣案之安全帽一頂及黃色
      休閒鞋一雙，雖均係所有所有之物，然被告否認該等扣案
      物係供其搶奪或強盜時掩飾身分所用，本院復審酌被告既
      已坦承上開犯行，應無庸對於應沒收之物有所隱諱，復無
      證據足認被告搶奪或強盜時有穿戴扣案之安全帽及黃色休
      閒鞋之情事，堪認被告所辯並非無稽，此外，復無其他證
      據足認該等扣案物確係供被告等犯本件搶奪及強盜犯行所
      用之物，又非義務沒收之物，自與沒收之規定有間，尚無
      從併予宣告沒收。至供被告二人竊取如附表一所示之六角
      扳手，並未扣案，且已為被告丟棄而滅失，業據其陳明在
      卷，又非義務沒收之物，為免將來執行困難，爰不為沒收
      之諭知，附此敘明。
據上論斷，應依刑事訴訟法第二百九十九條第一項前段，刑法第
二十八條、第五十六條、第三百二十一條第一項第三款、第三百
三十條第一項、第三百二十六條第一項、第五十五條、第四十七
條、第五十一條第五款、第三十八條第一項第二款，判決如主文
。
本案經檢察官田德煙到庭執行職務。
中    華    民    國    95    年    6     月    20    日
                  刑事第一庭    審判長法  官  洪志賢
                                      法  官  姚銘鴻
                                      法  官  簡璽容
以上正本證明與原本無異。
如不服本判決，應於判決送達後十日內向本院提出上訴狀 (須附
繕本 )。
告訴人或被害人對於判決如有不服具備理由請求檢察官上訴者，
其上訴期間之計算係以檢察官收受判決正本之日期為準。
中    華    民    國    95    年    6     月    27    日
                                      書記官  王惠嬌
附錄本案論罪科刑法條全文：
中華民國刑法第321條
犯竊盜罪而有左列情形之一者，處6 月以上、5 年以下有期徒刑
：
一  於夜間侵入住宅或有人居住之建築物、船艦或隱匿其內而犯
    之者。
二  毀越門扇、牆垣或其他安全設備而犯之者。
三  攜帶兇器而犯之者。
四  結夥三人以上而犯之者。
五  乘火災、水災或其他災害之際而犯之者。
六  在車站或埠頭而犯之者。
前項之未遂犯罰之。
中華民國刑法第326條
(加重搶奪罪)
犯前條第1 項之罪，而有第321 條第1 項各款情形之一者，處1
年以上7 年以下有期徒刑。
前項之未遂犯罰之。


司法院資訊處製作；財團法人民間司法改革基金會備份。
